---
title: ケース1
---

# Case 1: multi-gather/spread問題

```{r 01_setup, include=FALSE}
knitr::opts_chunk$set(eval = TRUE,
                      echo = TRUE,
                      comment = "#> ",
                      collapse = TRUE,
                      warning = FALSE,
                      message = FALSE)
library(tidyverse)
```


## Question 1

以下のようなデータがあります:

```{r}
# 資料を読んでる人が再現できるように、データ生成用コードも残しときます
n = 30
df_1 <- data.frame(
  id = rep(1:10, each = 3),
  group = rep(letters[1:3], 10),
  x_pre = round(rnorm(n) * 100),
  x_post = round(rnorm(n, 1, 1) * 100),
  y_pre = round(rnorm(n, 2, 3) * 100),
  y_post = round(rnorm(n, 3, 1) * 100)
)
knitr::kable(head(df_1))
```

これを、以下のようにしたいです:

```{r, echo=FALSE}
df_1_result <-df_1 %>% 
  gather(key = var_name, value = value, -c(id, group)) %>% 
  separate(var_name, c("var", "pre_post")) %>% 
  unite(new_var, group, var) %>% 
  spread(key = new_var, value = value)
knitr::kable(head(df_1_result))
```

どうしたらいいのでしょうか?

## Answer

以下のようにやります:

```{r}
library(tidyverse)
df_1_result <-df_1 %>% 
  gather(key = var_name, value = value, -c(id, group)) %>% 
  separate(var_name, c("var", "pre_post")) %>% 
  unite(new_var, group, var) %>% 
  spread(key = new_var, value = value)
knitr::kable(head(df_1_result))
```

## 解説

### 考え方

通称｢multi-gather, multi-spread問題｣の一種です。

wide-long変換をするには`tidyr::gather`や`tidyr::spread`を使えばいいのですが、今回は単純にそれらを使うだけではうまく行きません。そこで以下のようなアプローチをします:

1. 一旦tidyなデータ(long data)に整形
1. 変数名を切り離す
2. 目的の変数名を作成
3. 新たに作った変数名をkeyにしてwideに展開

### 手順

まずはgather:

```{r}
res <- df_1 %>% 
  gather(key = var_name, value = value, -c(id, group))
knitr::kable(head(res))
```

ここからがポイントで、**当初の変数名を2つに切り離します**:

```{r}
res <- res %>% 
  separate(var_name, c("var", "pre_post"))
knitr::kable(head(res))
```

これで要素がちゃんと分かれたデータになりました。そして**目的の変数名になるようひっつけます**:

```{r}
res <- res %>% 
  unite(new_var, group, var)
knitr::kable(head(res))
```

あとはこの変数名の列をkeyとしてwideにします:

```{r}
res <- res %>% 
  spread(key = new_var, value = value)
knitr::kable(head(res))
```

これでOKです。

### 応用

今回はvalueにあたるデータが全て数値だったのでスムーズでしたが、型が違う場合もあります:

```{r}
n = 30
df_1a <- data.frame(
  id = rep(1:10, each = 3),
  group = rep(letters[1:3], 10),
  x_pre = round(rnorm(n) * 100),
  x_post = round(rnorm(n, 1, 1) * 100),
  y_pre = sample(c("kosaki", "chitoge"), n, replace = TRUE, prob = c(5, 5)),
  y_post = sample(c("kosaki", "chitoge"), n, replace = TRUE, prob = c(9, 1))
)
knitr::kable(head(df_1a))
```

この場合、まずは気にせずに同じように整形し、あとから列の型を変更すればOKです

```{r}
res_a <- df_1a %>% 
  # このときvalueがcharacter型になる
  gather(key = var_name, value = value, -c(id, group)) %>% 
  # 気にせず処理
  separate(var_name, c("var", "pre_post")) %>% 
  unite(new_var, group, var) %>% 
  spread(new_var, value) %>% 
  # 数値にしたい列を変換
  mutate_at(vars(ends_with("_x")), as.numeric)

knitr::kable(head(res_a))
```

以上です。なお個人的には全てtidyにしたいです。

## 参考資料

- [dplyr 関数リファレンス](https://dplyr.tidyverse.org/reference/index.html)
- [tidyr 関数リファレンス](https://tidyr.tidyverse.org/reference/index.html)