---
title: ケース2
---

# Case 2: ファイル一気読み問題

```{r 02_setup, include=FALSE}
knitr::opts_chunk$set(eval = TRUE,
                      echo = TRUE,
                      comment = "#> ",
                      collapse = TRUE,
                      warning = FALSE,
                      message = FALSE)
library(tidyverse)
```


## Question 2

あるディレクトリ内に、一つのファイルに1人分のデータが入ったcsvファイルがたくさんあります:

```{r}
set.seed(57)
library(tidyverse)

# ティレクトリ作成
if (!dir.exists("data")) {
  dir.create("data")
}

# CSVファイルを作成
# 中身は確認しといてください
tmp_df <- data.frame()
for (i in 1:10) {
  path <- paste("data/file_", LETTERS[i], ".csv")
  tmp_df <- sample_n(iris, sample(1:4, 1))
  write.csv(tmp_df, path, row.names = FALSE)
}
```

これを一気にまとめて読み込んで、ひとつのデータにまとめたいです。どうしたら一番ラクでしょうか? また、後から確認できるように、**どのファイルから持ってきたデータなのかの情報も加えたいです**。


## Answer

こんな感じです:

```{r}
# csvが入っているディレクトリからCSVファイル名を取得
csv_fname <- dir("data", full.names = TRUE) %>% 
  str_subset(".csv$")

# 読み込み関数を定義
r_csv_w_fname <- function(path) {
  if (file.exists(path)) {
    df <- read_csv(path)
    if (nrow(df) > 0) {
      df <- mutate(df, fname = path)
      return(df)
    }
  }
}

# あとはこの1行でOK
df <- map_dfr(csv_fname, r_csv_w_fname)

# 内容を確認
knitr::kable(sample_n(df, 10))
```


## 解説

### 考え方

通称｢ファイル一気読み問題｣といわれるものです。今回は読み込んでつなげる上に、｢ファイル名の情報を追加しろ｣といわれています。あとから確認できるようにすることはとても大切です。

基本的な考え方は以下のとおりです:

1. 読み込むファイルのバスを準備
2. パスにあるファイルを読み込む
3. 読み込んだデータにファイル情報を付与
4. データを結合

それでは今回の内容について、順を追って説明します。

### 手順

まずはcsvファイルのパスを準備します:

```{r}
csv_fname <- dir("data", full.names = TRUE) %>% 
  str_subset(".csv$")
```

やり方は色々あるでしょうが、私はだいいたいこんな感じでやります。 `stringr::str_subset()` は文字列ベクトルからパターンにマッチした文字列を残します。また、ファイル名だけではパスとして不十分なので、`dir`関数の`full.names`引数でフルパスを取得するようにしています。

｢読み込んでデータを加工する｣を繰り返すのでforループしかないと思うかもしれませんが、自分で関数を定義して準備するといいでしょう:

```{r}
# 読み込み関数を定義
r_csv_w_fname <- function(path) {
  if (file.exists(path)) {
    df <- read_csv(path)
    if (nrow(df) > 0) {
      df <- mutate(df, fname = path)
      return(df)
    }
  }
}
```

内容はシンプルなので問題ないかとは思います。なおifをつけなくても今回のは動くのですが、ある程度は対処していた方がいいです。あと、**データハンドリングでは自作関数を準備する場面がかなり多いです**。

関数を準備したので、あとはこの関数にパスを順次送り込んで、返り値を行方向に結合していけばOKです。Rのbaseには`apply`がありますが、今回は　`purrr::map_dfr`が断然楽です:

```{r}
df <- map_dfr(csv_fname, r_csv_w_fname)
```

`map_dfr`関数は`map` -> `as.data.frame` -> `bind_rows` というのを一気にやってくれるイメージです。なお、`pam_dfr`には`bind_rowsと同じく`.id`引数があるので、｢単純にどのファイルからやってきているかさえ識別できればいい｣のであれば、関数を定義せずにこれだけでもいいと思います。

### 応用

もしファイルがcsvではなくExcelファイルなどである場合は、read_csvではなく他の読み込み関数を使えばOKです。

また、自作関数内で処理を加えれば、いろいろなことができるでしょう。

## 参考資料
