---
title: ケース3
---

# Case 3: Nested df問題

```{r 04_setup, include=FALSE}
knitr::opts_chunk$set(eval = TRUE,
                      echo = TRUE,
                      comment = "#> ",
                      collapse = TRUE,
                      warning = FALSE,
                      message = FALSE)
```


## Question 3

以下のようなデータがあります:

```{r}
set.seed(57)
library(tidyverse)
library(lubridate)
library(prophet)
start_date = "2019-01-01"
n = 100
df_4 <- data.frame(
  yyyymmdd = seq(date(start_date), date(start_date) + days(n - 1), by = "day"),
  y_1 = sin(n) * 10 + rnorm(n), 
  y_2 = sin(n) * 3 + rnorm(n, 2, 0.01), 
  y_3 = cos(n) * 8 + rnorm(n)
)
knitr::kable(head(df_4))
```

このy_*に対して、prophetで予測させて未来のデータもあわせて作成したいです:

```{r, echo = FALSE}
m <- function(d) {
  # fitting model. ここは各自ががんばってください
  model <- prophet(d)
  # forecast
  future <- make_future_dataframe(model, periods = 7)
  forecast <- predict(model, future)
  # 欲しい部分を抽出して加工
  res <- forecast %>% 
    mutate(ds = date(ds)) %>% 
    select(ds, yhat, yhat_lower, yhat_upper) %>% 
    right_join(d)
  # return
  return(res)
}
df_4_result <- df_4 %>% 
  gather(key = y_var, value = y, -yyyymmdd) %>% 
  rename(ds = yyyymmdd) %>% 
  group_by(y_var) %>% 
  nest() %>% 
  mutate(fit = map(data, m)) %>% 
  select(y_var, fit) %>% 
  unnest()

knitr::kable(head(df_4_result, 10))
```

## Answer

こんな感じでOKです:

```{r}
m <- function(d) {
  # fitting model. ここは各自ががんばってください
  model <- prophet(d)
  # forecast
  future <- make_future_dataframe(model, periods = 7)
  forecast <- predict(model, future)
  # 欲しい部分を抽出して加工
  res <- forecast %>% 
    mutate(ds = date(ds)) %>% 
    select(ds, yhat, yhat_lower, yhat_upper) %>% 
    right_join(d)
  # return
  return(res)
}
df_4_result <- df_4 %>% 
  gather(key = y_var, value = y, -yyyymmdd) %>% 
  rename(ds = yyyymmdd) %>% 
  group_by(y_var) %>% 
  nest() %>% 
  mutate(fit = map(data, m)) %>% 
  select(y_var, fit) %>% 
  unnest()

knitr::kable(head(df_4_result, 10))
```

## 解説

### 考え方

典型的なnested-df案件で、`purrr::map`が本領発揮するケースです。｢繰り返しやること｣は関数化して、それを`purrr::map`でまとめましょう。

流れは以下のとおりです:

1. modelingと必要な値を抽出する処理を関数化
2. 使うデータセットをtidyに
3. nest化
4. nest化したデータのそれぞれに準備した関数を当て、その結果を**新たな列としてmutate**
5. 必要な部分だけ取り出してunnest

### 手順

まずはモデリングして整形する関数を作成します:

```{r}
m <- function(d) {
  # fitting model. ここは各自ががんばってください
  model <- prophet(d)
  # forecast
  future <- make_future_dataframe(model, periods = 7)
  forecast <- predict(model, future)
  # 欲しい部分を抽出して加工
  res <- forecast %>% 
    mutate(ds = date(ds)) %>% 
    select(ds, yhat, yhat_lower, yhat_upper) %>% 
    right_join(d)
  # return
  return(res)
}
```

このケースではprophetで予測しています。prophet便利ですよね。関数を作成したら、まずはこの関数単体でちゃんと動くか、実際にデータを渡してテストしてください。なお、ここで関数化している理由はいろいろありますが、このようにモデリング処理を関数化することによって**モデルを修正していくコストを減らず**ことが大きいです。実際モデリングは何度も何度も繰り返すので、メンテしやすくしておくのは大切です。

あとはデータフローとなります。nest化を行います:

```{r}
res <- df_4 %>% 
  gather(key = y_var, value = y, -yyyymmdd) %>% 
  rename(ds = yyyymmdd) %>% 
  group_by(y_var) %>% 
  nest()

res
```


`group_by`してから`nest`することで、データを層別化できます。一部を取り出してみると、こんな感じです:

```{r}
res$data[[2]]
```

あとは｢各行の`data`に対してmodeling｣します。ポイントは｢新たな列として、関数処理した結果を追加する｣というイメージです:

```{r}
res <- res %>% 
  mutate(fit = map(data, m))
```

今回作成した`m`という関数は、実測値(`y`)と予測値(`yhat`)および予測の上限･下限を含むdata.frameを返します。そのため、以下のような感じになります:

```{r}
res
res$fit[[2]] %>% head()
```

あとは、これを普段使うdata.frameのような感じに展開したいのですが、これは`unnest`でOKです:

```{r}
res <- res %>% 
  select(y_var, fit) %>% 
  unnest()
```

### 応用

今回のデータをy_varをkeyとして横に展開したい場合もあるでしょうが、これはすでにケース1で紹介しているので省略します。

また多くの場合、これをggplot2などでplotすると思います。これもnest化してやってしまいましょう:

```{r}
# plotする部分を関数化
f_p  <- function(df, var_name) {
  ggplot(df, aes(x = ds)) +
    # geom
    geom_ribbon(aes(ymin = yhat_lower, ymax = yhat_upper), color = "#9999FF", fill = "#9999FF99") +
    geom_line(aes(y = yhat), color = "#0000FF") +
    geom_point(aes(y = y), color = "#0000AA") +
    # scales
    scale_x_date(date_labels = "%m-%d") +
    # theme & labs
    theme_bw() +
    labs(title = var_name)
}

res <- res %>% 
  group_by(y_var) %>% 
  nest() %>% 
  mutate(plot = map2(data, y_var, f_p))

res$plot %>% gridExtra::marrangeGrob(nrow = 2, ncol = 2)
```

## 参考資料

- [purrr関数リファレンス](https://purrr.tidyverse.org/reference/index.html)
- [prophet 本家Web site](https://facebook.github.io/prophet/)
- [ggplot2 関数リファレンス](https://ggplot2.tidyverse.org/reference/)
