---
title: ケース4
---

# Case 4: window関数問題

```{r 05_setup, include=FALSE}
knitr::opts_chunk$set(eval = TRUE,
                      echo = TRUE,
                      comment = "#> ",
                      collapse = TRUE,
                      warning = FALSE,
                      message = FALSE)
library(tidyverse)
```


## Question 4

以下のようなログデータがあります:

```{r}
library(tidyverse)
library(lubridate)
set.seed(57)
n = 1000
df_5 <- data.frame(
  user_id = 100000 + sample(1:50, n, replace = TRUE),
  shop_id = sample(paste("shop", str_pad(1:10, width = 2, pad = "0"), sep = "_"), n, replace = TRUE),
  dt = ymd_hms("2019-02-14 00:00:00") +
    days(sample(0:27, n, replace = TRUE)) +
    hours(sample(17:23, n, replace = TRUE)) +
    minutes(sample(0:59, n, replace = TRUE)) +
    seconds(sample(0:59, n, replace = TRUE))
)

knitr::kable(head(df_5))
```

ここで、`shop_id == "shop_05"`に**はじめて**訪問する前と後で、ユーザーが各店舗に何回訪問したかを集計したいです:

```{r, echo=FALSE}
df_5_result <- df_5 %>% 
  arrange(user_id, dt) %>% 
  group_by(user_id) %>% 
  mutate(target_flag = if_else(shop_id == "shop_05", 1, 0)) %>% 
  mutate(cum_target = cumsum(target_flag)) %>% 
  mutate(pre_post = if_else(cum_target == 0, "pre", "post")) %>% 
  group_by(user_id, shop_id, pre_post) %>% 
  summarise(count = n()) %>%
  spread(pre_post, count, fill = 0)
knitr::kable(head(df_5_result))
```

## Answer

いろいろやり方がありますが、こんな感じでもできます:

```{r}
df_5_result <- df_5 %>% 
  arrange(user_id, dt) %>% 
  group_by(user_id) %>% 
  mutate(target_flag = if_else(shop_id == "shop_05", 1, 0)) %>% 
  mutate(cum_target = cumsum(target_flag)) %>% 
  mutate(pre_post = if_else(cum_target == 0, "pre", "post")) %>% 
  group_by(user_id, shop_id, pre_post) %>% 
  summarise(count = n()) %>%
  spread(pre_post, count, fill = 0)

knitr::kable(head(df_5_result))
```

## 解説

### 考え方

ログデータを前処理するときに頻出するパターンですが、その状況によってバリエーションが出てきます。このケースでは、**フラグ立てとwindow関数の応用**でいけます。

流れは以下のとおりです:

1. user_id, dtで並べ替え
2. user単位でgroup by
3. ターゲットに訪問したレコード(行)にフラグ(`1`)を立てる
4. ユーザー単位でフラグの累積和を算出
5. フラグ累積和が0(つまりまだターゲットに訪問していない)のレコードを`pre`、それ以外を`post`とする
6. あとはgroup byし直して普通に集計

ポイントは3-5です。SQLのノウハウでもよく共有されてるやり方をdplyrでトレースしてます。

### 手順

まずは並べ替えてgroup by:

```{r}
res <- df_5 %>% 
  arrange(user_id, dt) %>% 
  group_by(user_id)

knitr::kable(head(res))
```

今回の処理では、常にユーザー単位で処理をします。また、時系列で並べ替えておく必要もあるのでこの操作となります。

次に、ターゲットに訪問しているログを特定します:

```{r}
res <- res %>% 
  mutate(target_flag = if_else(shop_id == "shop_05", 1, 0))

knitr::kable(head(res, 20))
```

この後に、累積和を算出する`dplyr::cumsum`を利用します:

```{r}
res <- res %>% 
  mutate(cum_target = cumsum(target_flag))

knitr::kable(head(res, 20))
```

この結果を見ればすぐにわかるかと思います。cumsumとかはwindow関数と呼ばれ、mutateの中で活用します。SQLだとover句をイメージしてもらえるとスムーズです。

このとき、0となっているのは｢まだフラグが立ってない時期(つまり訪問前)のログ｣となりますので、あとはこれを利用してpre-postラベルを準備します:

```{r}
res <- res %>% 
    mutate(pre_post = if_else(cum_target == 0, "pre", "post"))

knitr::kable(head(res, 20))
```

ここまでくれば、あとは集計です:

```{r}
res <- res %>% 
  group_by(user_id, shop_id, pre_post) %>% 
  summarise(count = n())

knitr::kable(head(res, 10))
```

さて、ここでログデータお約束の｢ログがないデータは集計できない｣問題が発生します。例えば、｢1回目からshop_05に来たならば、その人のpreログデータは生成されていないので出てこない｣といった状況です。

この対処法はいくつかあるのですが、今回は面倒だったので`spread`するときに`fill = 0`として埋めることにしました:

```{r}
res <- res %>% 
  spread(pre_post, count, fill = 0)

knitr::kable(head(res, 10))
```

これで完了です。

## 応用

今回のケースはズバリそのものというシチュエーションは少ないですが、これをベースにいろんな応用ができます。たとえば、｢shop_05への初回訪問以降、ある店を訪問した後に、次に訪問した店を把握できるようなデータがほしい｣という場合には、以下のようになります:

```{r}
df_5_fromto <- df_5 %>% 
  # 並べ替えとユーザー単位でグループ化
  arrange(user_id, dt) %>% 
  group_by(user_id) %>% 
  # フラグ立てとpre-postラベル付与
  mutate(target_flag = if_else(shop_id == "shop_05", 1, 0)) %>% 
  mutate(cum_target = cumsum(target_flag)) %>% 
  mutate(pre_post = if_else(cum_target == 0, "pre", "post")) %>% 
  # lead関数でひとつ下へずらす
  mutate(from_shop_id = shop_id,
         to_shop_id = lead(shop_id)) %>% 
  # preはいらんので取り除く
  filter(pre_post != "pre")

knitr::kable(head(df_5_fromto, 20))
```


あとは集計したりネットワーク分析をしたりと利活用できるでしょう。

## 参考資料

- [dplyr 関数リファレンス](https://dplyr.tidyverse.org/reference/index.html)
- [lubridate 関数リファレンス](https://lubridate.tidyverse.org/reference/index.html)